【裁判字號】    92,台上,2016
【裁判日期】    920416
【裁判案由】    偽造文書
【裁判全文】
最高法院刑事判決                              九十二年度台上字第二０一六號
    上  訴  人  甲○○
右上訴人因偽造文書案件，不服台灣高等法院中華民國八十八年十二月二十四日第二
審判決 (八十八年度上訴字第二００六號，起訴案號：台灣新竹地方法院檢察署八十
三年度偵字第五二六四號) ，提起上訴，本院判決如左：
    主  文
上訴駁回。
    理  由
按刑事訴訟法第三百七十七條規定：上訴於第三審法院，非以判決違背法令為理由，
不得為之。是提起第三審上訴，應以原判決違背法令為理由，係屬法定要件。如果上
訴理由並未依據卷內訴訟資料，具體指摘原判決不適用何種法則或如何適用不當，或
所指摘原判決違法情事，顯與法律規定得為第三審上訴理由之違法情形，不相適合時
，均應認其上訴為違背法律上之程式，予以駁回。本件上訴人甲○○就行使偽造私文
書部分上訴意旨略稱：上訴人係受僱於諦信興業有限公司 (下稱諦信公司) 負責人﹁
張明漢﹂，一切均聽從老闆之指示，至於自稱﹁張明漢﹂者是否真為其本人，上訴人
僅受僱一、二個月，從不曾懷疑，更無從查證。上訴人出面向蔡建波承租房屋，係﹁
張明漢﹂持一張名為﹁王啟明﹂之身分證影本，稱王啟明為諦信公司之股東，要上訴
人前往與蔡建波訂約，上訴人不疑有他，即依其所言辦理；而日新玻璃有限公司（下
稱日新公司）之採購案，並非上訴人所接洽，此由該公司員工李金燕證稱當時是有位
自稱﹁張明漢﹂之人前來訂貨等語，即可明瞭，上訴人只是受﹁張明漢﹂之指示點收
貨物而已。又證人即郭元益食品股份有限公司（下稱郭元益公司）員工江惠芳、義美
股份有限公司（下稱義美公司）員工江金月證稱當時係上訴人前往訂喜餅，勁星室內
造形設計名店負責人胡穀華證稱上訴人向其訂購一批家具，送貨去時上訴人來開門，
其一直以為上訴人是﹁張明漢﹂等語，然上訴人是因自己沒有名片，受僱用人﹁張明
漢﹂之指示而使用﹁張明漢﹂之名片，上訴人主觀上認為是受﹁張明漢﹂之委託，並
無詐欺及偽造文書之故意。證人蔡建波、胡穀華、江金月、江惠芳等人僅證稱係上訴
人前往締約、訂貨，凡此均與詐欺及偽造文書罪嫌有間，證人即日新公司員工李金燕
更表示並非上訴人前往締約，原審僅憑前揭證人之證言即予論罪，對上訴人有利之證
據均不採納，復未說明不予採納之理由，自屬於法有違等語。
惟查原判決認定上訴人甲○○共同連續行使偽造私文書之事實，已明係依憑證人蔡
建波、徐錦輝、李金燕、胡穀華、江惠芳、吳桂龍、江金月之證言，同案被告張明漢
（經原審依幫助詐欺罪判刑確定）之供述，上訴人自承與蔡建波簽訂房屋租賃契約書
及在租約上簽寫承租人﹁王啟明﹂之姓名，及日新公司確有交付二萬個玻璃瓶給其點
收，由其在出貨單及送貨單上簽收，並自承其以﹁張明漢﹂名義向胡穀華訂購傢俱一
批，向郭元益公司、義美公司訂購喜餅並簽收等情，復有經濟部商業司民國八十七年
二月二十四日經 (八七) 商一字第八七二０四０四八號函附諦信公司設立登記資料及
台北縣政府八十七年二月二十六日八七北府建二字第四五六九二號函附諦信公司登記
資料、台灣省合作金庫永和支庫八十七年一月二十一日合金永存字第０二九０號函及
對帳單影本、台灣銀行中和分行八十七年二月六日銀和總字第０三二二號函及支票存
款分戶明細表、退票紀錄登錄卡影本、台北市票據交換所存款不足退票單影本、上訴
人交付被害人之支票影本、諦信公司負責人﹁張明漢﹂之名片暨偽造之房屋租賃契約
書、送貨單、出貨單、訂購單、訂單影本在卷可稽，為其所憑之證據。並說明上訴人
所供諦信公司之營業項目閃爍不一，與諦信公司登記資料不合，上訴人供稱曾在諦信
公司上班一、二個月之久，惟就相關業務竟只向日新公司購買玻璃瓶一項，而未向其
他廠商訂貨，顯與一般公司運作情形及其所謂負責新竹地區採購原料例如包裝玻璃瓶
、藥膏及業務等情有異；另參以同案被告張明漢供稱其與上訴人完全不認識，僅將身
分證借給以前同事吳頒欄去開公司及申請公司支票等語，上訴人供稱其所謂之﹁張明
漢﹂並非同案被告張明漢，暨證人徐錦輝、李金燕、江金月、胡穀華等人均指稱未見
過同案被告張明漢，顯見上訴人所指之﹁張明漢﹂另有其人，上訴人與該不詳姓名之
成年男子有犯意聯絡及行為分擔，均為共同正犯。而以上訴人辯稱其受僱於自稱﹁張
明漢﹂之人，負責新竹地區之採買業務，上訴人是被﹁張明漢﹂利用之犯罪工具，並
非共犯等語，認係卸責之詞，不足採信，詳理由予以指駁。查原審對於上訴人所為
其係受僱於諦信公司自稱﹁張明漢﹂之人，一切均聽從﹁張明漢﹂之指示，並無偽造
文書犯行之辯解，如何不足採信，已詳為論述指駁；對於證人蔡建波、徐錦輝、李金
燕、胡穀華、江惠芳、吳桂龍、江金月之證言及卷內其他證據資料，亦已詳其如何
斟酌取捨之心證理由，並無上訴意旨所指判決理由不備之情形。而原判決既認定上訴
人與該自稱﹁張明漢﹂之不詳姓名成年男子互有犯意聯絡及行為分擔，均為共同正犯
，則日新公司員工李金燕證稱當時是有位自稱﹁張明漢﹂之人前來訂貨等語，自不能
資為有利上訴人之認定。上訴意旨徒憑己見，對原審採證認事職權之適法行使及原判
決已詳為說明之事項，任意指摘，難認係合法之上訴理由。此部分上訴違背法律上之
程式，應予駁回。至上訴人牽連犯詐欺取財及詐欺得利罪部分，核屬刑事訴訟法第三
百七十六條第四款所定不得上訴於第三審法院之案件。而行使偽造私文書部分之上訴
不合法，應從程序上予以駁回，關於詐欺部分，自無從適用審判不可分原則，併為實
體上之審判，應一併駁回。
據上論結，應依刑事訴訟法第三百九十五條前段，判決如主文。
中      華      民      國    九十二    年      四      月     十六     日
                              最高法院刑事第七庭
                                  審判長法官  張  信  雄
                                        法官  賴  忠  星
                                        法官  張  清  埤
                                        法官  呂  永  福
                                        法官  白  文  漳
      右正本證明與原本無異
                                              書  記  官
中      華      民      國    九十二    年      四      月    二十三    日


司法院資訊處製作；財團法人民間司法改革基金會備份。
